【裁判字號】    96,訴,1534
【裁判日期】    970515
【裁判案由】    偽造文書等
【裁判全文】
臺灣板橋地方法院刑事判決              96年度訴字第1534號
公  訴  人  臺灣板橋地方法院檢察署檢察官
被      告  乙○○
            己○○
上列被告因偽造文書等案件，經檢察官提起公訴（95年度偵字第
27005 號、偵緝字第2626號、偵緝字第2627號、偵緝字第2628號
、96年度偵字第4639號），本院判決如下：
    主  文
乙○○、己○○均無罪。
    理  由
一、公訴意旨略以：被告戊○○（綽號陳哥，另行審結）、丙○○（綽號翁仔，俟到案後另結）及分別自稱「葉昌源」、「
    邱金財」之2 名真實姓名年籍不詳成年男子，共同基於意圖
    為自己不法所有之犯意聯絡，自不詳時日起，由陳、翁2 人
    搜尋有意權充公司人頭者，圖以虛設公司並申請支票後，復
    由渠等簽發無法兌現之遠期支票，向不特定廠商詐購貨物，
    再予以轉賣牟利。適於民國92年間，透過有幫助詐欺犯意之
    乙○○媒介，認識積欠卡債需款週轉之甲○○（俟到案後另
    結），並以新臺幣（下同）5000元至1 萬元之代價，與匡男
    達成協議，由匡某擔任加雲企業有限公司（下稱加雲公司）
    之負責人。並委由有幫助詐欺犯意之丁○○（綽號文董、文
    哥，另經臺灣高等法院審理），申辦加雲公司變更負責人、
    地址等登記事項。曹男旋將相關資料，轉交予亦有幫助詐欺
    犯意之己○○，由陳女持之轉交予不知情之會計師於同年6
    月12向主管機關，申請將加雲公司之負責人變更為匡男及公
    司地址變更為臺北市○○○路○ 段258 號2 樓。陳、翁2 人
    再陸續於同年6 月11日、7 月1 日、7 月21日，帶同匡男前
    往寶華銀行臺北分行、臺灣合作金庫民生分行及臺灣銀行民
    生分行，由匡男向前揭銀行開立支票存款帳戶（帳號依序分
    別為000000000 號、00 0000000號及000000000 號），俟匡
    男向前揭銀行均請領空白支票簿共3 本後，陳、翁2 人即以
    每本2 萬5000元之代價予以收購，匡男則將上開帳戶供以簽
    發支票之印章供陳、翁2 人使用。迄至同年11月6 日改由有
    幫助詐欺犯意之王文榮（另以曾經判決為由為不起訴處分）
    起接替匡男擔任加雲公司負責人，惟並未向前揭銀行辦理負
    責人變更，致加雲公司對外仍得續以匡男之印章作為支票發
    票人小章簽發使用。其後，陳、翁2 人夥同自稱「葉昌源」
    、「邱金財」及「陳國榮」之男子，為避免事後遭查緝，遂
    基於行使偽造私文書之犯意聯絡，明知渠等之中並無真實姓
    名為「葉昌源」、「邱金財」及「陳國榮」之人，竟先後於
    如附表所示之訂貨時間，由如附表所示之行為人出面，冒用
    「葉昌源」、「邱金財」或「陳國榮」等之名義，持加雲公
    司業務員身分之名片，向如附表所示之公司，佯稱加雲公司
    欲訂購如附表所示貨品名稱、數量及金額之貨品，並交付加
    雲公司所簽發付款人為臺灣銀行民生分行之同額支票，致前
    開公司誤信加雲公司確有交易付款之真意，而依指示出貨。
    陳、翁等人於詐得上開貨物後，均旋即將貨一舉搬空逃匿無
    蹤。陳男等人再於93年2 月間，以43萬9560元之代價，將自
    利達國際股份有限公司（下稱利達公司）詐得之韓國透明橡
    膠絲74箱，出售予有贓物認識之福紡實業有限公司（下稱福
    紡公司）負責人邱水源（另為不起訴處分）。嗣邱男於同年
    月18日尋得不知情之買主黃慶賜驗貨滿意後，隨即於同年月
    19 日 以47萬5200元之代價，轉售予黃慶賜，並將該74箱貨
    物轉至臺北縣三峽鎮○○路108 號1 樓倉庫存放。嗣經利達
    公司報警後，為警在上址查獲上揭贓物，始循線查悉上情。
    因認被告乙○○、己○○所為，均涉犯刑法第30條、第339
    條第1 項之幫助詐欺取財罪嫌。
二、按犯罪事實應依證據認定之，無證據不得認定犯罪事實；又
    不能證明被告犯罪者，應諭知無罪之判決，刑事訴訟法第一
    百五十四條第二項、第三百零一條第一項前段分別定有明文
    。次按，所謂證據，係指直接間接足以證明犯罪行為之一切
    證人、證物而言；且事實之認定，應憑證據，如未能發現相
    當證據，或證據不足以證明，自不能以推測或擬制之方法，
    以為裁判基礎，最高法院三十年上字第一二八號、四十年臺
    上字第八六號判例均可資參考。末按檢察官對於起訴之犯罪
    事實，倘其所提出之證據，不足為被告有罪之積極證明，或
    其指出之證明方法，無從說服法院以形成被告有罪之心證，
    基於無罪推定之原則，自應為被告無罪判決之諭知（最高法
    院九十二年臺上字第一二八號判例意旨參照)。 經核公訴意
    旨認被告乙○○、己○○涉有上揭犯行，分別係以被告甲○○、乙○○之自白，及證人丁○○坦承受戊○○、丙○○委
    託，以數千元之代價，夥同被告己○○辦理加雲公司變更負
    責人為甲○○之事實等，為主要論據。
三、訊據被告乙○○、己○○堅決否認涉有上揭犯行，乙○○辯
    稱：是同案被告甲○○介紹伊給丙○○認識的，並不是伊介
    紹甲○○給丙○○認識，甲○○去當公司人頭的事與伊無關
    。伊並沒有擔任何公司之負責人，但是有請個人支票，是丙○○帶伊去申請的，應該是合作金庫桃園萬壽路那家，請票
    後就交給丙○○，當時是與甲○○一起去的，丙○○有沒有
    拿去犯罪伊不知道等語。另被告己○○辯稱：伊認識丁○○
    ，因為當時丁○○向伊公司分租辦公室，伊只是幫丁○○打
    一些資料，賺一點外快，其他伊並不知情，加雲公司變更負
    責人為甲○○及公司地址變更為臺北市○○○路○ 段258 號
    2 樓這一件應該不是伊幫忙辦的等語。經查：
（一）被告乙○○部分：
    (一)同案被告甲○○於偵查中先後證稱：(1)95年10月27日偵訊
      中證稱：翁仔介紹我認識陳哥（按即被告戊○○），翁仔
      專門在找人頭的。乙○○跟我沒有工作，翁仔就帶我們去
      當人頭。翁仔先帶我們去找當警察那個陳哥，他們就說只
      要用我的名義當人頭，辦一個公司就給我五千元或一萬元
      ，一本支票出來二千五百元（見95年度偵緝字第2628號卷
      第53、54頁）。(2)95年12月12日偵訊中證稱：我有跟戊○○、翁仔還有乙○○一起去兄弟飯店找過丁○○，大部分
      我都是跟著戊○○、翁仔、乙○○一起碰面，後來我因沒
      有拿到錢就失蹤一陣子，當時我跟乙○○都是跟著戊○○
      、翁仔。（見同上偵緝卷第406 、407 頁）。(3)96年1 月
      9 日偵訊中證稱：陳哥有帶我跟乙○○去銀行辦過支票，
      陳哥有指導我簽名。因為我不知道要填那些資料，他會叫
      我在表格裡簽名或蓋章．．．。(4)96年1 月30日偵訊中證
      稱：我介紹乙○○給丙○○，當時我跟乙○○都沒有工作
      ，最後，陳哥就說要去當人頭公司的人頭，而且戊○○在
      剛開始要辦公司負責人變更登記的時候，他找丁○○辦，
      後來有辦成，但是誰辦的我不知道，在辦理當時陳哥有要
      求我先簽一份授權書，我只記得內容有提到公司大小事情
      ，包括稅金，就交給戊○○去處理。我確定是戊○○要我
      簽立的，而且他是被授權人。當時乙○○亦在場，簽立的
      地點是在台北市○○○路戊○○的公司，現場有翁、陳哥
      、我，還有自稱是「葉昌源」的男子。我記得翁及陳哥有
      教我，被抓進來時要說都不知道（見95年度偵字第27005
      號卷第92頁）。由上開甲○○於偵查中之證述內容觀之，
      被告乙○○確實係伊介紹給丙○○的，並不是乙○○介紹
      甲○○給丙○○，甲○○嗣於本院準備程序中亦再次確認
      稱是伊介紹乙○○給丙○○認識的等語。是起訴書認被告
      乙○○基於幫助詐欺之犯意，媒介介紹甲○○給開人頭公
      司詐騙廠商之戊○○、丙○○認識一節，即有所誤。
    (二)被告乙○○固於本院審理中坦承有申請個人支票給丙○○
      等事實不諱。並於偵查中供稱有讓丙○○辦理銀行的現金
      卡，有聽丙○○說甲○○也有讓他辦理現金卡之類的，至
      於人頭公司負責人的事實伊也不清楚，伊並沒有擔任人頭
      公司負責人，只知道甲○○有去擔任過人頭，不知道是去
      哪家公司及報酬如何．．．。亦有辦了一本合作金庫的支
      票給丙○○使用，是翁帶伊去開戶的，車子內還有戊○○
      、甲○○等語（見95年度偵字第27005 號卷第91、94頁）
      。惟由上開被告乙○○於偵查及本院審理中之供述內容觀
      之，被告乙○○至多也只是提供支票給丙○○、戊○○等
      人使用之人，然本件並未起訴關於被告乙○○所提供之合
      作金庫支票給丙○○等人有涉及任何犯罪事實，亦不能由
      被告乙○○上開供述，遽認其於偵查中自白本件幫助詐欺
      取財之犯行。
（二）被告己○○部分：
    (一)依起訴書所指證人丁○○於偵查中雖證稱：伊認識一個叫
      己○○的，她在會計師事務所任職，己○○會告訴伊需要
      哪些資料才能辦何種登記等語（見94年度偵字第533 號卷
      第90頁）。惟被告己○○亦不否認有幫忙丁○○辦理公司
      相關變更登記等事實不諱，從而，由丁○○上開偵查中之
      證述，並不能遽認被告己○○有何幫助詐欺取財之犯意而
      為戊○○、丙○○等人辦理公司變更登記事項。
    (二)且證人丁○○於本院審理中到庭證稱：己○○是幫我打字
      、送件，加雲公司是戊○○提出的，但是有無給己○○幫
      我做，我已經忘記了。我那時因為偽造文書通緝，所以就
      有人請我辦這些公司登記的事情賺一些手續費，所以我才
      請己○○幫我。如果我有接到案子，就會給她辦，他會把
      那些登記的表格填好，負責人必須要簽同意書，我會把同
      意書交給戊○○，約當負責人的人出來簽字，簽完之後我
      再拿給己○○幫我辦。我本身沒有送過件，如果我有案件
      ，我都會請己○○幫我做，但是過程要處理那些事情我不
      知道。（己○○知道這些公司辦理變更登記的原因？）不
      知道。（己○○本身有無這些負責人見過面？）沒有。（
      她幫你辦過幾件這些公司登記？）幾件我想不起來。（加
      雲公司這一件有沒有？）時間很久我不記得，但是以當時
      我在做的時候，我只有找他幫我做。（你如何給己○○報
      酬？）有時候會給他一些送件的手續費，約三、四千元。
      （為何你之前在偵查中都說你跟己○○有辦過加雲公司的
      變更登記？）因為我是想，如果是我辦的我應該都是交給
      己○○幫我辦的等語（見本院96年12月27日審判筆錄第4
      頁以下）。丁○○所證述關於伊請被告己○○辦理公司變
      更登記載項之情節，與被告己○○所辯大致相符。且被告
      與丁○○並非公司之同仁，並無共同利害關係，衡諸常情
      ，有關公司設立登記或變更登記、資金來源、設立完成後
      之經營等，既非被告己○○所掌控，其僅單純送件應無法
      窺得人事內情，純由被告己○○幫忙丁○○送件而賺取些
      微外快，即遽認己○○係基於幫助詐欺取財犯意所為，尚
      嫌速斷。
四、綜上所述，公訴意旨所舉上開證據，尚難認定被告乙○○、
    己○○確有幫助詐欺取財犯行，此外，復查無其他積極證據
    ，足認被告二人有何公訴意旨指稱之情事，揆諸上開法條及
    判例之意旨，即應為被告二人無罪之諭知。
據上論斷，應依刑事訴訟法第301條第1項，判決如主文。
本案經檢察官藍海凝到庭執行職務
中    華    民    國    97    年    5     月    15   日
                  刑事第七庭  審判長法  官  胡堅勤
                                    法  官  吳佳穎
                                    法  官  李君豪
以上正本證明與原本無異。
如不服本判決，應於判決送達後10日內敘明上訴理由，向本院提
出上訴狀（應附繕本）。
                                    書記官  林文達
中    華    民    國    97    年    5     月    15    日
附表
 ┌──┬─────┬───────┬────┬───────┬──────┐
 │編號│訂貨時間  │    行為人    │公司名稱│貨品品名及數量│   金額     │
 │    │          │              │        │              │（新臺幣）  │
 ├──┼─────┼───────┼────┼───────┼──────┤
 │    │92年12月17│自稱「葉昌源」│慶錩紗業│尼龍絲及尼龍紗│115萬8360元 │
 │ 1  │日起至93年│之男子        │有限公司│多批          │            │
 │    │2月23日間 │              │        │              │            │
 ├──┼─────┼───────┼────┼───────┼──────┤
 │ 2  │93年1月中 │自稱「邱金財」│聯倡股份│立式冷藏櫃4臺 │18萬3750元  │
 │    │旬        │之男子        │有限公司│、立式白鐵冷凍│            │
 │    │          │              │        │櫥櫃2臺       │            │
 ├──┼─────┼───────┼────┼───────┼──────┤
 │ 3  │93年2月3日│自稱「邱金財」│熠誠實業│緊急照明燈1300│46萬7200元  │
 │    │          │之男子        │有限公司│個            │            │
 ├──┼─────┼───────┼────┼───────┼──────┤
 │ 4  │93年1月間 │自稱「葉昌源」│利達國際│韓國透明橡膠多│241萬3782元 │
 │    │          │之男子        │股份有限│箱            │            │
 │    │          │              │公司    │              │            │
 ├──┼─────┼───────┼────┼───────┼──────┤
 │ 5  │93年2月10 │自稱「陳國榮」│高益企業│PVC粒及PE粒   │33萬8786元  │
 │    │日起至2月 │之男子        │股份有限│              │            │
 │    │27日      │              │公司    │              │            │
 ├──┼─────┼───────┼────┼───────┼──────┤
 │ 6  │93年2月19 │自稱「陳國榮」│億利實業│PVC粒及PE粒   │72萬元      │
 │    │日起至2月 │之男子        │有限公司│              │            │
 │    │26日      │              │        │              │            │
 ├──┼─────┼───────┼────┼───────┼──────┤
 │ 7  │93年2月23 │自稱「陳國榮」│順益企業│PVC及PE粒     │11萬2320元  │
 │    │日        │之男子        │有限公司│              │            │
 └──┴─────┴───────┴────┴───────┴──────┘


司法院資訊處製作；財團法人民間司法改革基金會備份。
